【裁判字號】    92,訴,164
【裁判日期】    920429
【裁判案由】    搶奪等
【裁判全文】
臺灣臺中地方法院刑事判決                          九十二年度訴字第一六四號
    公  訴  人  臺灣臺中地方法院檢察署檢察官
    被      告  乙○○
右列被告因搶奪案件，經檢察官提起公訴（九十一年度偵字第一六九一三號），本院
判決如左：
    主  文
乙○○共同連續意圖為自己不法之所有，攜帶兇器，搶奪他人之動產，處有期徒刑貳
年陸月。
    事  實
一、乙○○素行不良，曾因懲治盜匪條例及恐嚇等案件，經本院定執行刑為有期徒刑
    六年六月確定，於民國九十年九月十四日假釋出監，現仍在假釋中（於本案不構
    成累犯）。詎仍不知悔改，竟意圖為自己不法之所有，基於搶奪概括犯意，先後
    於：
  (一)九十一年八月二日上午十一時三十分許，與不詳姓名年籍之成年男子共同意圖為
    自己不法之所有，基於搶奪犯意聯絡，由該名男子騎乘懸掛ＧＵ七—○九一號車
    牌之機車（該車牌原係己○○所有，交予其子壬○○使用，於九十一年八月一日
    晚間八時許，在臺中西屯區○○路○段一八一號東海大學車棚內失竊）搭載乙○○，在臺中市○○區○○路三段一五九巷五六弄四二之三號前，將騎乘機車路過
    之丁○○攔下，由乙○○亮出疑似槍枝之不明物器（未扣案，無從認定具有殺傷
    力及客觀上可供兇器使用），假意質問丁○○：「為何與我發生車禍擦撞未停車
    處理」云云，趁丁○○注意力轉移未及防備之際，由該名男子出手搶奪丁○○所
    有掛於頸間之金項鍊一條，得手後騎乘機車逃逸。
  (二)九十一年八月三日下午三時十五分許，與不詳姓名年籍之成年男子共同意圖為自
    己不法之所有，基於搶奪犯意聯絡，由該名男子騎乘未懸掛車牌之機車搭載乙○○，在臺中市○○區○○路三段國安公園前，故意以機車擦撞戊○○所騎乘之機
    車，將戊○○攔下，由該名男子亮出客觀上足以對人之生命、身體、安全構成威
    脅之水果刀一把（未扣案），由乙○○藉故質問：「你撞到我的車」云云，趁戊○○注意力轉移不及抗拒之際，由乙○○出手搶奪戊○○所有掛於頸間之金項鍊
    一條，得手後騎乘機車逃離。
  (三)九十一年八月三日晚間八時十分許，與不詳姓名年籍之成年男子共同意圖為自己
    不法之所有，基於搶奪犯意聯絡，由乙○○騎乘懸掛ＢＺＪ－四七九號車牌之機
    車（該車牌原係辛○○所有，交由其子庚○○使用，於九十一年八月三日晚間八
    時許，在臺中縣龍井鄉○○路三巷內失竊）搭載該名男子，在臺中市○○區○○
    路三段八九巷內，將騎乘機車路過之丙○○（後座搭載其妹陳玫芳）攔下，由乙○○亮出掛於腰間，屬塑膠槍管，不具殺傷力，客觀上亦不足以對人之生命、身
    體、安全構成威脅之玩具手槍一把，假意詢問丙○○：「你是否為阿成」云云，
    趁丙○○注意力轉移未及防備之際，由該名男子出手搶奪丙○○所有掛於頸間之
    金項鍊一條，得手後騎乘機車逃逸。
  (四)九十一年八月八日上午八時十五分許，獨自騎乘未懸掛車牌之機車，在臺中市西
    屯區○○○○路一○號前，以腳勾住甲○○騎乘之機車，將甲○○攔下，假借甲○○與其擦撞為由，要求甲○○停車處理，在交談過程中，乙○○即亮出掛於腰
    間之前開玩具手槍一把，趁甲○○不注意而未及防備之際，出手搶奪甲○○所有
    掛於頸間之金項鍊一條，得手後騎乘機車逃離。
  (五)嗣於九十一年八月九日凌晨三時三十分許，在臺中縣龍井鄉○○路四九巷口，乙○○以前開玩具手槍強盜劉明富所有掛於頸間之金項鍊一條（此部分犯行，業經
    臺灣高等法院臺中分院以九十一年度上訴字第二一一○號判處有期徒刑八年），
    適有巡邏警員聽聞劉明富呼救聲，而將乙○○逮捕，當場起獲劉明富之金項鍊一
    條，並扣得前開玩具手槍一把。
二、案經臺中市警察局第六分局報告臺灣臺中地方法院檢察署檢察官偵查起訴。
    理  由
一、訊據被告乙○○矢口否認有何搶奪犯行，辯稱：伊並未搶奪丁○○、戊○○、丙○○、甲○○等人之金項鍊，不知為何他們都指認是伊行搶云云。經查：
  (一)被告右揭搶奪犯罪事實，業據：
  1.被害人丁○○於本院調查時指述：「（被搶過程？）九十一年八月二日中午，在
    福雅路與青海路附近，被告與另一名男子共同騎一部機車，被告坐在後座，從我
    左後方靠近，他們二人均有下車，謊稱我與他們發生擦撞，趁我不注意時，另一
    名男子搶我脖子的金項鍊，被告拿疑似槍械的東西威脅我，說我與他們發生擦撞
    為何沒處理，搶到金項鍊後，他們二人就騎機車往青海路方向逃逸」、「（確定
    被告就是當天搶你項鍊的其中一人？）確定，因為當時我有看到他的臉，過程大
    概有二分鐘，且被告是戴半罩式安全帽，臉有露出來，當天光線充足看的很清楚
    」等語綦詳（見本院卷第五二、五三頁）。
  2.被害人戊○○於本院調查時指稱：「（被搶過程？）九十一年八月三日下午二、
    三點，在台中市○○路○段某個公園前面，有兩個男子騎乘壹台機車擦撞我，把
    我攔下來後，後座一個瘦瘦男子就走下來搶走我脖子的金項鍊，我原本要反抗，
    後來騎機車的人有亮出壹把水果刀，我的項鍊就被搶走了，之後他們還叫我往協
    和派出所的方向騎，他們則往都會公園的方向騎」、「（是被告搶你脖子的金項
    鍊或是另外一名男子動手搶的？）是被告，他當時比較瘦」、「（確定被告是當
    天搶你金項鍊的人？）確定，他現在比較胖，他當天戴半罩式安全帽，我與他面
    對的時間大約有二、三分鐘」等語綦詳（見本院卷第五四、五五頁）。
  3.被害人丙○○於本院調查時指述：「（被搶過程？）九十一年八月三日晚上八
    點，我到中工三路便利商店買東西，我當時有載我妹妹，我買完東西發現被告與
    另一名男子騎乘一部機車跟著我，是被告騎車的，他們將我們機車攔下來，叫我
    不要走，被告亮出腰間的壹把槍，後座的男子就從我後面把金項鍊搶走，得手後
    他們兩人就逃逸」、「（確定當天搶你金項鍊的人就是被告？）確定，因為當時
    他還有跟我講二、三分鐘的話，當時被告有戴安全帽，我在警局是說他戴全罩式
    安全帽，但我所謂的全罩的是指有蓋子的安全帽，而非下面也有的那種安全帽，
    而且現場路燈明亮」等語綦詳（見本院卷第五五至五七頁）。
  4.被害人甲○○於本院調查時指稱：「（被搶過程？）九十一年八月八日早上八點
    十五分至二十分中間，在台中市工業區○○○路附近我在上班途中，被告自己一
    人騎車用腳踢我機車車牌，說我剛才與他發生擦撞，叫我下車處理，我停車後，
    被告就與我理論說要打電話報警，被告忽然亮出掛在腰際的手槍，我本來不想理
    他，但他忽然走到後方搶我的項鍊，搶完就騎機車跑了」、「（確定被告就是當
    天搶你項鍊的人？）確定，當天被告戴全罩式安全帽，但是蓋子是拉起來的，我
    有看到他的臉，我與他面對一、二分鐘」等語綦詳（見本院卷第五七、五八頁）
    。
  5.證人即被害人丙○○之妹陳玫芳於偵查時證述：「（九十一年八月三日晚上八點
    十分在台中市○○區○○路三段八九巷看到你哥丙○○被搶？）有」、「（經過
    如何？）我們去商店買東西，在回家的路上歹徒就一直按喇叭叫別人的名字把我
    們攔下，歹徒就下車叫我哥阿成，我哥跟他說認錯人了，坐在機車後座的歹徒就
    趁我哥不注意時把我哥的項鍊搶走，騎機車的那位有亮槍出來，槍是放在腰際」
    、「〔提示卷附（被告）相片，是否為此人？〕是這個人亮槍的」、「（你會否
    看錯？）不會。我記憶很深。當晚也有路燈」等語明確（見偵卷第一○二頁）。
  (二)雖被告以前詞置辯，惟被害人丁○○、戊○○、丙○○、甲○○及證人陳玫芳等
    與被告事前均不相識，亦無任何冤仇，業據其等一致供述在卷，實無涉詞誣陷被
    告致己身陷誣告或偽證刑責之必要。又被害人丁○○、戊○○、丙○○、甲○○
    等均係在光線充足、視線良好之處遭搶，且於被搶過程中，亦曾直視搶匪面貌，
    甚與之對話達數分鐘，當無誤認之可能。另被告係於九十一年八月九日凌晨三時
    三十分許，在臺中縣龍井鄉○○路四九巷口，持玩具手槍強盜劉明富頸間之金項
    鍊，而為巡邏警員逮捕，並扣得前開玩具手槍一把，已如前述。經檢察官調取該
    玩具手槍，供被害人甲○○及證人陳玫芳指認，其二人均表示該玩具手槍即為遭
    搶時搶匪所持之手槍無誤（見偵卷第一○三頁），益證被害人丙○○、甲○○及
    證人陳玫芳等人所述，與事實相符，堪予採信。
  (三)綜上所述，被告所辯無非事後卸責之詞，不足為採。本件事證明確，被告犯行堪
    以認定。
二、被告搶奪被害人丁○○時所持疑似槍枝之不明物器，因未扣案，尚無從認定具有
    殺傷力及客觀上可供兇器使用。又被告與不詳姓名年籍之成年男子共同搶奪被害
    人戊○○時，該名男子所持之水果刀，客觀上足以對人之生命、身體、安全構成
    威脅，自屬兇器。再被告搶奪被害人丙○○、甲○○時所持之玩具手槍，係塑膠
    槍管，不具殺傷力，客觀上亦不足以對人之生命、身體、安全構成威脅，有本院
    九十一年度訴字第一九九三號刑事判決及臺灣高等法院九十一年度上訴字第二一
    一○號刑事判決附卷可憑，非屬兇器。另被害人戊○○於本院調查時雖表示：被
    告搶伊金項鍊時，伊心裡會害怕等語，然其亦同時陳稱：被告是跳上伊機車，動
    作很快的搶走項鍊等語，足見被告係利用被害人戊○○不及抗拒之際，而強行掠
    取其項鍊，並非持水果刀脅迫被害人戊○○，至使其不能抗拒，而取其項鍊，故
    被告此部分犯行應構成攜帶兇器搶奪罪，而非攜帶兇器強盜罪，先予敘明。
三、核被告事實欄編號(一)、(三)、(四)犯行所為，均係犯刑法第三百二十五條第一項普通
    搶奪罪；事實欄編號(二)犯行所為，則係犯刑法第三百二十六條第一項攜帶兇器搶
    奪罪。公訴意旨認被告四次搶奪犯行，均係犯刑法第三百二十六條第一項攜帶兇
    器搶奪罪，尚有未合，惟本案既應論以情節較重之攜帶兇器搶奪罪（詳下述），
    自無庸變更起訴法條。被告就事實欄編號(一)至(三)犯行，與不詳姓名年籍之成年男
    子有犯意聯絡及行為分擔，均為共同正犯。被告先後三次普通搶奪犯行及一次攜
    帶兇器搶奪犯行，時間緊接，犯罪構成要件相同，顯係基於概括犯意為之，應依
    連續犯之規定論以情節較重之攜帶兇器搶奪罪，並加重其刑。爰審酌被告素行不
    良，曾犯如事實欄所載各罪，有臺灣高等法院被告全國前案紀錄表在卷可參（見
    本院卷第一○至一二頁），年輕力壯，不思努力工作賺取正當酬勞，竟以搶奪方
    式牟取他人財物，於短時間內連續行搶四次，危害社會秩序非淺，行搶時甚攜帶
    水果刀，對被害人之人身安全產生危險，惡性不輕，事後未能坦承犯行，欠缺悔
    過之具體表現，惟犯罪所得非鉅等一切情狀，量處如主文所示之刑。至被告搶奪
    被害人丁○○所用疑似槍枝之不明物器及搶奪被害人戊○○所用之水果刀一把，
    因未扣案，形體不明，為免將來執行困難，爰不予宣告沒收。另被告搶奪被害人
    丙○○、甲○○所用之玩具手槍一把，因非屬應沒收之物，且未於本案中查扣，
    亦不併予宣告沒收，附此敘明。
四、公訴意旨另以：被告乙○○意圖為自己不法之所有，基於竊盜概括犯意，先於九
    十一年八月一日晚間八時許，在臺中市○○區○○路三段一八一號東海大學車棚
    內，以不明方法，竊取己○○所有，交由其子壬○○使用之ＧＵ七—○九一號機
    車車牌一面；復於九十一年八月三日晚間八時許，在臺中縣龍井鄉○○路三巷內
    ，以不明方法，竊取辛○○所有，交由其子庚○○使用之ＢＺＪ—四七九號機車
    車牌一面，而認被告另涉有刑法第三百二十條第一項之普通竊盜罪嫌。惟：
  (一)按犯罪事實應依證據認定之，無證據不得推定其犯罪事實，刑事訴訟法第一百五
    十四條定有明文。本件公訴人認被告涉有普通竊盜罪嫌，無非以被害人壬○○、
    庚○○之指述、卷附車輛竊盜、車牌失竊資料個別查詢報表—查詢車牌認可資料
    、被害人丁○○指述被告行搶時係乘坐懸掛ＧＵ七—○九一號車牌之機車、被害
    人丙○○及證人陳玫芳指稱被告行搶時係騎乘懸掛ＢＺＪ—四七九號車牌之機車
    等為其論據。訊據被告堅決否認有此部分竊盜犯行。
  (二)經查：被告於搶奪被害人丁○○、丙○○時，分別係乘坐或騎乘懸掛ＧＵ七—○
    九一號、ＢＺＪ—四七九號車牌機車之情，雖據被害人丁○○、丙○○及證人陳
    玫芳陳明在卷，然被告如係為行搶並逃避警方追查之用，僅須卸下機車車牌即可
    達目的，尚無竊取他人機車車牌之必要，此觀被告搶奪被害人戊○○、甲○○時
    ，均係騎乘未懸掛車牌之機車，即足以知悉，且被告搶奪被害人丁○○、丙○○
    時，均有夥同不詳姓名年籍之成年男子共同犯案，則上述機車車牌是否確實為被
    告所竊取，抑或係同案共犯所竊取，自有疑問。況被告為警查獲後，亦未經警扣
    得上述機車車牌或其他失竊機車車牌，公訴人所舉證據欲證明被告有此部分竊盜
    犯行，尚未逾合理懷疑之程度。
  (三)綜上所述，此部分應屬不能證明被告犯罪，然公訴人既認被告此部分犯行與右揭
    論罪科刑之攜帶兇器搶奪犯行，有牽連犯之裁判上一罪關係（起訴書證據並所犯
    法條欄二雖無此記載，但犯罪事實欄第三、四行已載明乙○○：：計畫以偷來之
    機車車牌懸掛於機車上供搶奪之交通工具並避免警方追查），爰不另為無罪之諭
    知。
據上論斷，應依刑事訴訟法第二百九十九條第一項前段，刑法第二十八條、第五十六
條、第三百二十六條第一項，判決如主文。
本案經檢察官盧永盛到庭執行職務。
中      華      民      國      九十二      年    四    月    二十九    日
                                臺灣臺中地方法院刑事第四庭
                                  審判長法  官  張  靜  琪
                                        法  官  黃  家  慧
                                        法  官  羅  智  文
右正本證明與原本無異。
如不服本判決，應於送達後十日內向本院提出上訴狀（須附繕本），上訴於臺灣高等
法院臺中分院。
                                        書記官
中      華      民      國      九十二      年    五    月      一      日
附錄論罪科刑法條
刑法第三百二十六條第一項
犯前條第一項之罪，而有第三百二十一條第一項各款情形之一者，處一年以上七年以
下有期徒刑。


司法院資訊處製作；財團法人民間司法改革基金會備份。
